臺灣高等法院臺中分院刑事裁定　　　　　　　　　　　九十四年度聲再字第五號
　　再審聲請人
　　即受判決人　甲○○
　　選任辯護人　陳煥生　律師
右列聲請人因貪污等案件，對於本院九十二年度上訴字第六八一號中華民國九十二年
十二月二十三日確定判決（臺灣台中地方法院九十一年度訴字第七六四號、臺灣台中
地方法院檢察署九十一年度選偵字第二十號，併辦案號：九十一年度選偵字第四十五
、四十四、八十四、八十五號）聲請再審，本院裁定如左：
      主  文
再審及停止刑罰執行之聲請均駁回。
      理  由
一、聲請意旨略稱：
  (一)偽造文書部分：
  (1)依行政院主計處８８．８．２９台（八九）處會三字自１３４９４號所示，里長
    或代表聯誼活動、便餐費用之支出，有收據或統一發票作為原始憑證為已足，原
    無再附參與用餐者名單之必要，因經辦人員即組員余文章、出納王如瑩無知，既
    未事先請示，竟於聲請人在請款單批准支付後，擅作主張添附用餐人員名單。其
    中第一九二號請款憑單，早於９０．１０．２０付款完畢，事後又再補附名單實
    屬多餘。且所附名單係到會者本人之簽名，並無冒名簽到情事，非故意偽造。
  (2)聲請再審人事前或批准付款時，請款單上既未附名單，究竟如何與余文章有犯意
    聯絡及行為分擔，確定判決未一語提及。
  (3)上開行政院主計處「８８．８．２９台（八九）處會三字自１３４９４號通函」
    係早已存在，判決確定後始發現，為確實之新證據。
  (二)貪污圖利部分：
  (1)大甲鎮民代表會，九十年度於大甲鎮總預算案，其中「舉辦主席盃文教體育競賽
    活動經費」與「辦理代表、里長聯誼或動經費」兩項，同屬一般行政業務管理科
    目，依預算法第六十三條規定：「各機關之歲出分配預算，其計畫或業務科目之
    各用途別，科目中有一科目之經費不足，而他科目有賸餘時，應按中央主計機關
    之規定流之。但不得流用為用人經費」。證人出納員王如瑩於９０．６．２５在
    原審作證時，亦證稱可以流用。茲再發現新證據即「九０年度台中縣大甲鎮總預
    算案鎮民代表會部分預算影本、說明書正本暨繳款收據正本各乙份」，其中總預
    算案明列主席盃球賽與代表、里長聯誼活動經費係同一科目，可以流用。年度撥
    列預算說明證明總預算賸餘２０２，９０４元，已於９１．１．１１繳回大甲鎮
    公庫，足見預算之執行完全合法。
  (2)９０．１２．１日向翰青公司訂購茶具組，係秘書徐新來主辦，徐某故意不在「
    代表、里長聯誼活動經費」項下支出，而擅自在「主席盃高爾夫球賽費用」結餘
    款支付，此在同一科目項下列支，原屬聲請再審人合法裁量權。但徐新來因於日
    後登記參選大甲鎮長，不惜以污點證人身份，捏稱與聲請人共謀，意圖嫁禍使聲
    請人落選，此外亦未對徐新來論罪以與聲請人共同圖利之罪，唯獨對聲請人論罪
    處刑，且原判決並未論述指出所憑之論據，自屬違背法令。
  (3)聲請人就同一科目預算之經費批准流用支應，既無隱藏預算，且決算仍有賸餘繳
    庫，個人亦無獲得任何不法利益，應無圖利罪嫌。
  (三)爰依刑事訴訟法第四百二十條第一項第六款及釋字第一四六號解釋，提出本件再
    審及停止刑罰執行聲請。
二、按刑事訴訟法第四百二十條第一項第六款所謂發見新證據，係指該證據於事實審
    法院判決前已經存在，為法院及當事人所不知，不及調查斟酌，至其後始行發現
    ，且就證據本身形式上觀察，固不以絕對須經調查程序為要件，惟必顯然可認為
    足以動搖原確定判決者，而為受判決人無罪、免訴、免刑或輕於原判決所認罪名
    之判決者為限。故受理聲請再審之最後事實審法院，應就聲請再審理由之所謂「
    新證據」，是否具備事實審判決前已經存在，為法院及當事人所不知，事後方行
    發現之「嶄新性」，及顯然可認為足以動搖原確定判決，應為無罪、免訴、免刑
    或輕於原判決所認罪名之「顯然性」二要件，加以審查，為判斷應否准予開始再
    審之準據。又，刑事訴訟法第四百二十條第一項第六款所謂新證據，固非以絕對
    不須經過調查程序為要件，但必須可認為確實足以動搖原確定判決而為受判決人
    有利之判決者為限，倘受判決人因對其有利之主張為原審所不採，事後提出證明
    ，以圖證實在原審前所為有利之主張為真實，據以聲請再審，該項證據既非判決
    後所發見，顯難憑以聲請再審（最高法院九十年度台抗字第一四三號裁定及五十
    年度台抗字第一○四判例參照）。
三、本院查：
  (一)關於偽造文書部分，聲請人如何於事後，在影印之簽到簿上，使用藍色墨水簽名
    ，作為核銷不同場次公費支出等情，其所憑證據已據確定判決記載甚詳。前揭聲
    請人提出之「行政院主計處８８．８．２９台（八九）處會三字自１３４９４號
    函」，其內容係針對核銷所憑原始憑證所為之解釋，與被告事後為辦理核銷而在
    「九十年度代表里長聯誼活動」影印之簽到簿上簽名，在事理上顯無關連，亦與
    代表會職員余文章、王如瑩誤認核銷須附簽到簿無關，自難認此項新證據足以動
    搖確定判決此部分之認定，而為聲請人有利判決。
  (二)關於貪污部分，聲請人為參與台中縣大甲鎮第十四屆鎮長選舉之私人競選活動，
    為爭取里鄰長支持，以七萬元之價格向翰青公司購買茶具三百五十組，贈送自強
    活動之里鄰長等人，聲請人及徐新來在系爭茶具組採購之後，刻意將茶具組之費
    用隱藏在高爾夫球邀請賽之經費內支出，而故意使高雄市高爾夫球公司（下稱高
    市公司）高估高爾夫球邀請賽之費用，由聲請人批示補助十四萬元經費，使能涵
    蓋翰青公司茶具組費用及高爾夫球邀請賽之費用，並因而導致以大甲鎮民代表會
    名義採購之茶具組，其價金卻由大甲鎮代表會給付給高市公司，高市公司再將溢
    收部分退回協助辦理球賽之曾俞銘，再由曾俞銘開立私人名義支票支付給翰青公
    司，致相關費用支應無法稽核等情，亦據確定判決記載詳細。聲請人於確定判決
    審理時，即已迭次主張其係依據首長裁量權，同在一般事務費用項下流用云云，
    亦為確定判決所不採，認係對裁量權概念之誤會，是其所提出「九０年度台中縣
    大甲鎮總預算案鎮民代表會部分預算影本、說明書正本暨繳款收據正本各乙份」
    等新證據，形式上觀之亦難動搖確定判決此部分認定。
  (三)至聲請意旨所引用釋字第一四六號解釋稱：刑事判決確定後，發見該案件認定犯
    罪事實與所採用證據顯屬不符，自屬審判違背法令，得提起非常上訴，「如具有
    再審原因」者，仍可依再審程序聲請再審等語，綜合上述，聲請人提出「新證據
    」部分與刑事訴訟法第四百二十條第一項第六款規定不符，其餘聲請再審之理由
    ，亦與上引法條所定無一相符，應認為無再審原因，自難依上開解釋聲請再審。
    本件聲請為無理由，應予駁回。
四、據上論斷，應依刑事訴訟法第四百三十四條第一項裁定如主文。
中      華      民      國      九十四   年      四       月    八      日
                                    臺灣高等法院臺中分院刑事第四庭
                                          審判長法  官  洪  耀  宗
                                                法  官  江  德  千
                                                法  官  劉  登  俊
右正本證明與原本無異。
如不服本裁定，應於裁定送達後五日內向本院提出抗告狀。
                                                書記官  鄧  智  惠
中      華      民      國      九十四   年      四       月    八      日
                                                                        Ｒ
